【裁判字號】    95,交聲,346
【裁判日期】    950929
【裁判案由】    違反道路交通管理處罰條例聲明異議
【裁判全文】
臺灣桃園地方法院刑事交通事件裁定     95年度交聲字第346號
原處分機關   交通部公路總局新竹區監理所中壢監理站
異  議  人
即受處分人   甲○○
上列受處分人因違反道路交通管理處罰條例案件，對於交通部公
路總局新竹區監理所中壢監理站中華民國九十五年六月二十六日
所為之處分（壢監裁字第裁五三—Ｚ00000000號裁決書
）聲明異議，本院裁定如下：
    主  文
異議駁回
    事  實
一、原處分意旨略以：本件異議人即受處分人（下稱異議人）甲
    ○○於民國九十五年五月十八日下午六時三十二分許，駕駛
    車牌號碼為三一六－ＪＪ號營業遊覽大客車，因行經國道三
    號北上三八八點八公里處，行駛內側車道，而為警攔停，以
    「同向三車道，大型車非超車沿線佔用中線車道」當場舉發
    ，嗣於九十五年五月二十六日異議人提出申訴後，再經交通
    部公路總局新竹區監理所中壢監理站（下稱原處分機關）函
    請原舉發機關調查結果，仍認其有前揭違規行為，乃依修正
    前道路交通管理處罰條例第三十三條第一項、第六十三條第
    一項規定之規定（原處分機關漏載），裁處受處分人罰鍰新
    臺幣（下同）三千元並記違規點數一點。
二、聲明異議意旨略以：異議人於五月十八日大約十八時三十分
    許，行經國道三號北上路段三八八點八公里處，有見巡邏員
    警值勤簽到，當時異議人正在超車，於異議人超完車後復又
    因前面車速太慢且流量又大，因此異議人再度超車，然因異
    議人前面之大卡車超車成功切出外側車道後，此時我前面中
    、外二線道均被小轎車擋住超不過去，異議人便只好降速慢
    慢的開到外側車道，此時有一輛大卡車從異議人左後方從內
    線超車過去，接著異議人就將車切出外側車道，緊跟在一輛
    轎車後面，同時中線車道有一輛小轎車與載水果的大卡車並
    行，完全無法超車，嗣在外側車道大約走了一點五公里後就
    進入中寮隧道（一八六八公尺）一經出隧道口即為巡邏員警
    攔車告發，為此聲明異議云云。
三、按行為後法律或自治條例有變更者，適用行政機關最初裁處
    時之法律或自治條例；但裁處前之法律或自治條例有利於受
    處罰者，適用最有利於受處罰者之規定，行政罰法第五條定
    有明文。查受處分人甲○○行為後，道路交通管理處罰條例
    第三十三條第一項業於九十五年七月一日修正公布施行，比
    較修法前後對於汽車行駛於高速公路而不遵管制規定之違規
    行為之罰則均處汽車駕駛人新台幣（下同）三千元以上六千
    元以下罰鍰，並記違規點數一點而屬相同，依行政罰法第五
    條規定，自應適用行政機關最初裁處時之法律即修正前道路
    交通管理處罰條例第三十三條第一項、第六十三條第一項第
    一款規定論處，先予敘明。又汽車行駛高速公路，其車道之
    使用，除因交通事故及道路施工依臨時或可移動標誌指示或
    交通勤務警察指揮外，應依設置之交通標誌、標線或號誌之
    規定，無設置者，應依下列規定：‧‧‧二、大型車應行駛
    於外側車道，但得暫時利用緊鄰外側車道之車道超越前車。
    」修正前高速公路交通管制規則第八條亦定有明文。
四、異議人對於其有於上揭時、地駕駛車號為三一六－ＪＪ號營
    業遊覽大客車，因行經國道三號北上三八八點八公里處佔用
    內側車道為警攔檢之事實，並不否認，並有內政部警政署國
    道公路警察局舉發違反道路交通管理事件通知單一紙在卷足
    憑，此部分事實已堪認定。而異議人辯稱當日其係因沿途超
    車，並無佔用中線車道，並聲請傳喚當時在車上之謝禎雷、
    謝岳河及調閱五月十八日六時三十分許於中寮隧道內之監視
    錄影帶等語置辯。惟查，異議人駕駛車牌號碼為三一六－Ｊ
    Ｊ營業遊覽大客車行駛中線車道，為在國道三號北向三八八
    點八公里處路段執行巡邏勤務之員警，尾隨在該營業用大遊
    覽車後，員警並當場目睹該車沿途非超車佔用中線車道行至
    北向三八一公里處始攔停，而違規車輛行駛中線車道達七公
    里等情，有內政部警政署國道公路警察局第五警察隊九十五
    年六月十九日公警五交字第○九五○五七○七六七號書函在
    卷可考，是值勤員警應無誤認之可能。次按交通警員掣單舉
    發違反道路交通管理處罰條例所列之違規事實，本質上為行
    政處分，係公務員基於職務上權力，依法就特定之具體事件
    所為具公法上效果之單方行政行為，基於公務員為公法上行
    為具有公信力之原則，該行政處分當可被推定為真正，其據
    以依法處分之事實認定亦為正確無誤，本此公信原則，乃立
    法者賦予行政機關制定違反道路交通事件統一裁罰標準及處
    理細則，使執勤警員得當機處分（如道路交通管理處罰條例
    第七條之二）以維護交通秩序、安全之行政目的，反之，若
    謂公務員一切行政行為均需預留證據以證其實，則國家行政
    勢必窒礙難行，據此，刑事訴訟法就犯罪證據有關之規定中
    ，與屬行政秩序罰之交通違規裁罰本旨不合之部分，自不在
    準用之列。是執勤警員本其維護交通秩序、安全職責所為之
    舉發，自應受到合法、正確之推定，且衡諸現場查獲之警員
    與異議人並無仇隙，當無設詞攀誣之理，從而異議人前揭所
    辯並不足採。綜上，本件確有相當證據足資證明異議人上開
    之違規行為，業如前述，異議人之異議意旨仍無法推翻其違
    規之事實，所提出之證人及請求調閱之錄影帶本院認無傳喚
    及調查之必要，異議人其於上開時、地未依規定車道行駛之
    事實，堪以認定，異議人之異議為無理由，應予駁回。
五、綜上所述，原處分機關以異議人未依規定車道行駛，依修正
    前道路交通管理處罰條例第三十三條第一項、第六十三條第
    一項第一款，裁處罰鍰新台幣三千元並記違規點數一點，核
    無違誤，異議人聲明異議，為無理由，應予駁回。
據上論斷，應依道路交通案件處理辦法第十九條，裁定如主文。
中    華    民    國    95    年    9     月    29    日
                        臺灣桃園地方法院交通法庭
                                法  官  柯姿佐
以上正本證明與原本無異。
如不服本裁定，應於裁定送達後5 日內向本院提出抗告狀。
                                書記官  蔡紫凌
中    華    民    國    95    年    9     月    12    日


司法院資訊處製作；財團法人民間司法改革基金會備份。
